【裁判字號】    99,簡上,70
【裁判日期】    990923
【裁判案由】    遷讓房屋等
【裁判全文】
臺灣士林地方法院民事判決              99年度簡上字第70號
上  訴  人  丙○○
被  上訴人  乙○○
訴訟代理人  甲○○
上列當事人間請求遷讓房屋等事件，上訴人對於中華民國99年3
月2 日本院士林簡易庭99年度士簡字第87號第一審判決提起上訴
，本院於99年9月9日言詞辯論終結，判決如下：
    主  文
上訴駁回。
第二審訴訟費用新臺幣仟陸佰肆拾伍元由上訴人負擔。
    事實及理由
一、按訴之變更或追加，非經他造同意，不得為之。但擴張或減
    縮應受判決事項之聲明者，不在此限，民事訴訟法第436 條
    之1 第3 項、第446 條第1 項定有明文。本件被上訴人起訴
    時訴之聲明為「被告即上訴人應將坐落臺北市○○區○○街
    45巷1 弄20號4 樓房屋遷讓返還原告即被上訴人，並自民國
    98年10月4 日起至返還房屋之日止，按月給付新臺幣（下同
    ）10,000元。」，嗣於本院審理時，減縮訴之聲明為「被告
    即上訴人應將坐落臺北市○○區○○街45巷1 弄20號4 樓房
    屋遷讓返還原告即被上訴人，並給付原告即被上訴人10,000
    元。」，核其所為，係屬減縮應受判決事項之聲明，揆諸前
    開規定，自應准許。
二、本件被上訴人主張：其於97年12月4 日與上訴人簽訂房屋租
    賃契約，上訴人向其承租坐落臺北市○○區○○街45巷1 弄
    20號4 樓房屋（下稱系爭房屋），租賃期間自97年12月4日
    起至98年7 月3 日止，每月4 日前給付租金11,000元，並約
    定押金24,000元。惟上訴人因積欠房租，押金已於98年3 月
    以前抵完。上訴人要求被上訴人提供兩個月租金作為搬遷費
    ，98年7 月6 日被上訴人同意此搬遷費改為抵銷98年4 月到
    5 月租金，上訴人自98年6 月起再支付租金，並約定租約遞
    延3 個月至98年10月3 日止，租金由11,000元降為10,000元
    。系爭租約已於98年10月3 日屆期終止，上訴人自應將系爭
    房屋遷讓返還被上訴人，而被上訴人迄於99年5 月7 日止，
    尚積欠相當於1 個月租金額計算之不當得利損害金10,000元
    ，爰依租賃契約之不當得利之法律關係請求上訴人將系爭房
    屋遷讓返還被上訴人並給付10,000元等語。
三、上訴人則以：被上訴人引誘上訴人向其租屋，意圖與他人共
    同謀奪上訴人之祖產，其有告知被上訴人等其賺到錢後就搬
    家，被上訴人有同意續租，故系爭租約並未在98年10月3 日
    終止云云資為抗辯。
四、原審就被上訴人之請求，判決被上訴人全部勝訴，上訴人聲
    明不服，求為廢棄原判決，被上訴人在第一審之訴駁回；被
    上訴人則聲明上訴駁回。
五、本件被上訴人主張其於97年12月4 日與上訴人簽訂房屋租賃
    契約，上訴人向其承租系爭房屋，租賃期間自97年12月4 日
    起至98年7 月3 日止，每月4 日前給付租金11,000元，並約
    定押金24,000元。惟上訴人因積欠房租，押金已於98年3 月
    以前抵完。上訴人要求被上訴人提供兩個月租金作為搬遷費
    ，98年7 月6 日被上訴人同意此搬遷費改為抵銷98年4 月到
    5 月租金，上訴人自98年6 月起再支付租金，並約定租約遞
    延3 個月至98年10月3 日止，租金由11,000元降為10,000元
    ，上訴人迄於99年5 月7 日止，尚積欠被上訴人一個月租金
    額10,000元等情，業據提出房屋租賃契約書、租約延續三個
    月之文件等為證（原審卷第9-11頁），且為上訴人所不爭，
    應堪信為真實。
六、得心證之理由：本件被上訴人主張系爭租約已於98年10月3
    日屆期終止之事實，為上訴人所否認，辯稱：被上訴人有同
    意續租至其賺到錢為止云云。是本件兩造之爭點即在於：被
    上訴人有無於98年10月3 日租期期滿時同意上訴人繼續承租
    系爭房屋？經查：按當事人主張有利於己之事實者，就其事
    實有舉證之責任，民事訴訟法第277 條前段定有明文。本件
    上訴人主張被上訴人於98年10月3 日租期屆滿時有同意其繼
    續承租系爭房屋之事實，為被上訴人所否認，自應由其就此
    有利於己之事實負擔舉證責任。經查：由上訴人所提出98年
    10月3 日以後之匯款單觀之，其係於99年1 月29日匯款1 萬
    元、99年3 月5 日匯款2 萬元、99年3 月30日匯款1 萬元，
    分別註明係「支付99年1 月份租金」、「支付99年2 月份與
    3 月份租金」、「還98年12月份租金壹個月租金」（本院卷
    第37-39 頁），其最早之匯款時間距98年10月3 日相隔三個
    月以上，且其係自行匯款至被上訴人之帳戶，自難以此認被
    上訴人有收取租金之意。此外，上訴人復未能提出其他證據
    以實其說，揆諸前開說明，自難認其主張為真實，是應認系
    爭租約已於98年10月3 日屆期終止。
七、系爭租約既已於98年10月3 日屆期終止，而迄於99年5 月7
    日止上訴人尚積欠相當於1 個月租金額計算之不當得利金10
    ,000元，已如前述，則被上訴人請求上訴人將系爭房屋遷讓
    返還被上訴人，並給付10,000元，為有理由，應予准許。原
    審為被上訴人勝訴之判決，核無不合，上訴意旨指摘原判決
    不當，求予廢棄，為無理由，應予駁回。
八、本院依職權定本件訴訟費用額為3,645 元（第二審裁判費3,
    645 元），應由上訴人負擔。
九、本件為判決之基礎已臻明確，兩造其餘攻擊及防禦方法，核
    與判決結果不生影響，爰不予一一論述，附此敘明。
十、據上論結，本件上訴為無理由，依民事訴訟法第436 條之1
    第3 項、第449 條第1 項、第78條、第87條第1 項，判決如
    主文。
中    華    民    國    99    年    9     月    23    日
                  民事第二庭  審判長法  官  方彬彬
                                    法  官  絲鈺雲
                                    法  官  藍雅清
以上正本證明與原本無異。
本件判決不得上訴。
中    華    民    國    99    年    9     月    28    日
                                    書記官  蘇意絜

司法院資訊處製作；財團法人民間司法改革基金會備份。
